【裁判字號】    90,上易,2212
【裁判日期】    900831
【裁判案由】    贓物等
【裁判全文】
臺灣高等法院刑事判決                            九十年度上易字第二二一二號
    上  訴  人
    即  被  告  戊○○
右上訴人因贓物等案件，不服臺灣新竹地方法院八十九年度易字第九○二號，中華民
國九十年四月二十七日第一審判決（起訴案號：臺灣新竹地方法院檢察署八十九年度
偵字第三四七九號），提起上訴，本院判決如左：
    主  文
原判決關於侵占部分及所定執行刑均撤銷。
戊○○意圖為自己不法之所有，而侵占自己持有他人之物，處有期徒刑柒月，扣案之
變造丙○○身分證上加貼之戊○○照片壹張、於苗栗縣警察局苗栗分局北苗派出所民
國八十八年四月一日所製偵訊調查筆錄上偽造之丙○○署押貳枚及指印拾伍枚，均沒
收。
其他上訴駁回。
撤銷改判部分所處之刑與上訴駁回部分所處之刑，應執行有期徒刑壹年柒月，扣案之
偽造「Ｓ３－３６１３」、「Ｍ６－２６５８」之號牌貳枚及行車執照貳件、變造丙
○○身分證上加貼之戊○○照片壹張、於苗栗縣警察局苗栗分局北苗派出所民國八十
八年四月一日所製偵訊調查筆錄上偽造之丙○○署押貳枚及指印拾伍枚，均沒收。
    事  實
一、戊○○有竊盜、違反槍砲彈藥刀械管制條例、違反麻醉藥品管理條例、違反藥事
    法等前科，最後一次因違反槍砲彈藥刀械管制條例、違反麻醉藥品管理條例犯行
    分別經法院判處有期徒刑三月、六月並定應執行刑為八月確定，及另因違反藥事
    法及違反麻醉藥品管理條例等犯行，分別經法院判處有期徒刑四月、五月、五年
    二月並定應執行刑為五年九月確定，經送監接續執行後，甫於民國（下同）八十
    六年八月十九日假釋出獄，假釋期間至八十九年四月二十六日屆滿。戊○○仍不
    知悔改，於假釋期間內：
  (一)復於八十七年十一月間某日，在彰化縣員林鎮某處，明知姓名不詳、綽號「阿風
    」之成年男子所提供引擎號碼ＶＱ00000000Ａ（原車牌號碼Ｂ５－５２
    ２９）、懸掛偽造之「Ｓ３－３６１３」號牌之ＮＩＳＳＡＮ廠牌、ＣＥＦＩＲ
    Ｏ車型、三千ＣＣ、一九九六年出廠之自小客車，係他人失竊之贓車，竟仍以價
    值顯不相當之新臺幣（下同）十七萬元購入該自小客車（包括偽造之號牌）及偽
    造之行車執照作為代步工具，而為警於八十八年四月二十七日在苗栗縣苗栗市查
    獲，並扣得上開自小客車及偽造之號牌一枚、行車執照一件，而將該自小客車發
    還被害人甲○○。
  (二)另於八十八年一月十八日，在新竹縣橫山鄉○街道上，因受丙○○委託申辦行動
    電話而取得丙○○之身分證（起訴書誤載為八十八年二月間在新竹市拾獲丙○○
    遺失之身分證），竟於八十八年二月中旬某日，在其位於苗栗縣苗栗市福興里鴻
    福六一之八號六樓租屋處，意圖自己不法之所有及基於行使變造特種文書之概括
    犯意，將丙○○之身分證據為己有，並將該身分證上丙○○照片取下換貼自己之
    照片加以變造後（起訴書未記載變造身分證之時間及地點），先於八十八年四月
    一日下午五時許（起訴書誤載為八十八年三月底），在其位於苗栗縣苗栗市○○
    路六四二號二樓之租屋處，為逃避警方臨檢而謊稱伊為丙○○，並出示上開變造
    之丙○○身分證予警方查驗，隨即於同日下午六時十分許，在苗栗縣警察局苗栗
    分局北苗派出所內，於警方所製作之偵訊調查筆錄內偽簽丙○○之署名二枚及代
    替簽名之指印十五枚；繼於八十八年四月二十七日下午三時三十分許，在其位於
    苗栗縣苗栗市福興里鴻福六一之八號六樓租屋處，為逃避警方臨檢而謊稱伊為丙
    ○○並出示上開變造之丙○○身分證予警方查驗，均足以生損害於丙○○、戶政
    機關對於戶籍資料之管理及警察機關對於人犯身分之識別，而仍為警方識破身分
    因而查獲，並扣得上開變造之丙○○身分證一枚。
  (三)又因上開故買(一)所示之贓車為警方查獲而另萌生故買贓車之犯意，於八十八年十
    月二十五日，在台中縣豐原市某處，明知姓名不詳、綽號「阿清」之成年男子所
    提供之引擎號碼ＶＱ00000000Ａ（原車牌號碼Ａ５－５０５５）、懸掛
    偽造之「Ｍ６－２６５８」號牌之ＮＩＳＳＡＮ廠牌、ＣＥＦＩＲＯ車型、三千
    ＣＣ、一九九八年出廠之自小客車，係他人失竊之贓車，竟仍以價值顯不相當之
    六十萬元購入該自小客車（包括偽造號牌）及偽造之行車執照作為代步工具，並
    於當日先交付「阿清」十五萬元。嗣為警於八十八年十一月三日在桃園縣平鎮市
    查獲，並扣得上開自小客車及偽造之號牌一枚及行車執照一件，而將該自小客車
    發還被害人乙○○。
二、案經苗栗縣警察局移送臺灣苗栗地方法院檢察署檢察官及桃園縣警察局平鎮分局
    報告臺灣桃園地方法院檢察署檢察官簽呈臺灣高等法院檢察署檢察長核轉臺灣新
    竹地方法院檢察署檢察官偵查提起公訴。
    理  由
一、經查上訴人即被告戊○○於原審訊問，對於右述犯罪事實，均坦承不諱，核與證
    人甲○○、丁○○、丙○○、邱義均、乙○○、賴淑溶等人證述情節大致相符，
    而上開扣案之「Ｓ３－３６１３」及「Ｍ６－２６５８」號牌及行車執照，經送
    交通部公路局新竹區監理所新竹市監理站、交通部公路局新竹區監理所桃園監理
    站及交通部公路局台中區監理所豐原監理站鑑定結果確屬偽造，有各該監理站復
    函暨鑑定報告在卷足憑（原審卷第十九至二二頁、臺灣新竹地方法院檢察署八十
    八年度偵字第八六二九號偵查卷第四八至四九頁、臺灣桃園地方法院檢察署八十
    八年度偵字第一六八八九號偵查卷第六五至六九頁參照）；又扣案之丙○○身分
    證一枚，經本院依職權函請內政部警政署刑事警察局鑑定結果，認為該身分證黏
    貼照片四周有破壞切割、破壞、重複黏貼之痕跡，該身分證有換貼相片變造之情
    形，亦有該局鑑驗通知書在卷可稽。此外並有贓物領據、車輛竊盜、車牌失竊資
    料個別查詢報表、車籍作業系統查詢表、車輛遺失、尋獲電腦輸入單、贓車照片
    、苗栗縣警察局九十年二月二十六日九十苗警刑貳字第四三四四三號函暨刑事案
    件報告書、偵訊調查筆錄影本等件在卷及偽造之上開號牌、行車執照、變造之丙
    ○○身分證等件扣案可資佐證，堪認被告上開自白與事實相符。又被告變造身分
    證並持以行使之行為，將使丙○○被認為嫌疑犯，而影響警方之追查及戶政機關
    對身分證核發之管理，自足生損害於丙○○、警察機關及戶政機關。本件事證明
    確，被告上開犯行堪予認定，應予依法論科。
二、核被告戊○○於右開事實欄一(一)(三)所為各係犯刑法第三百四十九條第二項之故買
    贓物罪。被告於上述事實欄一(二)所為，分別觸犯刑法第三百三十五條第一項之侵
    占罪、第二百十六條、第二百十二條之行使變造特種文書罪、同法第二百十七條
    之偽造署押罪；被告變造特種文書後復加以行使，其變造特種文書之低度行為為
    行使變造特種文書之高度行為所吸收，不另論罪；被告前後二次行使變造特種文
    書行為，時間緊接、方法相同，且觸犯基本構成要件相同之罪名，顯係基於概括
    犯意反覆為之，應依刑法第五十六條連續犯之規定論以一罪並加重其刑；又被告
    冒名應訊並偽造署押，雖先後在警訊筆錄偽造丙○○之署名二枚及代替簽名之指
    印十五枚，唯其仍屬一犯意接續多次行為，侵害一個法益，應為接續犯，認屬單
    純一罪（最高法院八十四年台非字第一○號判決要旨參照），仍僅成立一個刑法
    第二百十七條偽造署押罪；另被告所犯上開侵占、行使變造特種文書及偽造署押
    罪，具有方法結果之牽連關係，應依刑法第五十五條牽連犯規定從一較重之侵占
    罪處斷；檢察官雖未就被告侵占及偽造署押犯行提起公訴，然而被告該二犯行與
    所犯上開行使變造特種文書罪間，具有牽連犯之裁判上一罪關係，已如前述，此
    為訴因擴張之結果，本院自得併予審理判決，且不生變更起訴法條問題。又被告
    所犯侵占罪與上開兩次故買贓物犯行間，犯意各別、罪名不同，又被告所犯兩次
    故買贓物行為相距將近一年，且因所買之第一部贓車遭警方查獲而始另萌生第二
    次故買贓車之犯意，亦據被告供承在卷，顯見其兩次故買贓車之犯意亦各別萌生
    ，被告所犯上開侵占罪及兩次故買贓物犯行均應予分論併罰。
三、原審就被告侵占部分予以論罪科刑，雖非無見，惟查：原審法院就被告先後偽造
    丙○○之署名二枚及代替簽名之指印十五枚，認係一行為同時偽造之，未論以接
    續犯，已有未洽。又原判決未於理由欄敘明被告之行使變造身分證，如何足生損
    害，致理由不備，亦有未洽。被告未具理由提起上訴，請求撤銷原判決，固為無
    理由，惟原判決此部分既有可議，自應由本院就其侵占部分及其執行刑部分予以
    撤銷改判。爰審酌被告於假釋期間仍不思悔改，復犯本件犯行，以及其所犯各罪
    之動機、目的、手段、方法、所生危害、犯後坦承犯行等一切情狀，就侵占罪部
    分量處如主文第二項所示之刑。又被告於苗栗縣警察局苗栗分局北苗派出所八十
    八年四月一日所製偵訊調查筆錄上偽造之丙○○署押二枚、指印十五枚，應依刑
    法第二百十九條規定宣告沒收；另扣案之變造丙○○身分證上所貼之被告照片一
    張，係被告所有且供其變造身分證之用，爰依刑法第三十八條第一項第二款規定
    宣告沒收。至被告二次所犯故買贓物部分，原審本同上見解，適用第三百四十九
    條第二項、第三十八條第一項、第三款之規定，審酌被告於假釋期間再犯，以及
    其所犯各罪之動機、目的、手段、方法、所生危害、犯後坦承犯行等一切情狀，
    各量處有期徒刑七月，並以扣案之偽造「Ｓ３－３６１３」及「Ｍ６－２６５８
    」之號牌各一枚、偽造行車執照各一件，均係被告所有且因上開故買贓物犯行所
    得之物，併依刑法第三十八條第一項第三款規定宣告沒收，經核其認事用法及所
    處之刑均無不當，被告未具理由就此部分上訴，經核並無理由，應予駁回。被告
    撤銷改判部分所處之刑與上訴駁回部分所處之刑，應執行有期徒刑一年七月，上
    述沒收之物 ，重為沒收之宣告。
四、被告經合法傳喚無正當理由不到庭，爰不待其陳述，逕行判決。
五、至於臺灣桃園地方法院檢察署檢察官另以被告在八十八年十一月二十三日，在桃
    園縣平鎮市北勢一○五之二號，涉有竊取自小客車及施用毒品犯行，移送本院併
    案審理（九十年度偵字第一四四五七號偵查卷），因所移送之竊盜及施用毒品等
    犯行與本案被告前述犯行間，並無何裁判上一罪之關係，本院自無從併予審理，
    應退還由檢察官繼續偵查辦理，附此敘明。
據上論斷，應依刑事訴訟法第三百六十八條、第三百六十九條第一項前段、第三百六
十四條、第三百七十一條、第二百九十九條第一項前段，刑法第三百三十五條第一項
、第二百十六條、第二百十二條、第二百十七條、第五十五條、第五十一條第五款、
第二百十九條、第三十八條第一項第二款，罰金罰鍰提高標準條例第一條前段，判決
如主文。
本案經檢察官李金定到庭執行職務。
中      華      民      國    九十      年      八      月    三十一    日
                              臺灣高等法院刑事第二十二庭
                                  審判長法  官  林  明  俊
                                        法  官  邱  同  印
                                        法  官  胡  方  新
右正本證明與原本無異。
不得上訴。
                                        書記官  秦  慧  榮
中    華    民    國     九十     年        九      月         一       日
附錄    本判決論罪科刑法條：
中華民國刑法第三百三十五條
意圖為自己或第三人不法之所有，而侵占自己持有他人之物者，處五年以
下有期徒刑、拘役或科或併科一千元以下罰金。
前項之未遂犯罰之。
中華民國刑法第二百一十六條
行使第二百十條至第二百十五條之文書者，依偽造、變造文書或登載不實
事項或使登載不實事項之規定處斷。
中華民國刑法第二百一十二條
偽造、變造護照、旅券、免許證、特許證及關於品行、能力服務或其他相
類之證書、介紹書，足以生損害於公眾或他人者，處一年以下有期徒刑、
拘役或三百元以下罰金。
中華民國刑法第二百一十七條
偽造印章、印文或署押，足以生損害於公眾或他人者，處三年以下有期徒
刑。
盜用印章、印文或署押，足以生損害於公眾或他人者，亦同。
中華民國刑法第三百四十九條
收受贓物者，處三年以下有期徒、拘役或五百元以下罰金。
搬運、寄藏、故買贓物或為牙保者，處五年以下有期徒刑、拘役或科或併
科一千元以下罰金。
因贓物變得之財物，以贓物論。


司法院資訊處製作；財團法人民間司法改革基金會備份。
